臺灣高等法院臺中分院刑事裁定　　　　　　　　　　九十三年度交抗字第三九九號
　　抗　告　人
右列抗告人因違反道路交通管理處罰條例案件，不服臺灣台中地方法院中華民國九十
三年五月二十八日裁定（九十三年度交聲字第三０九號）提起抗告，本院裁定如左：
    主      文
抗告駁回。
    理      由
一、本件抗告人即受處分人異議以：行為人洪顥璋為本公司之員工，負責工地搭架施
    工人員，日前未經公司同意與公司司機交換駕駛，導致於九十三年三月十九日經
    公路警察局查獲違規駕駛７３１─ＱＲ號自大貨車，並依據道路交通管理處罰條
    例第二十一條之一規定處罰，又原處分以異議人違反道路交通管理處罰條例，並
    註記違規事實為「允許無大貨車駕照之人駕駛其車輛」，並引用道路交通管理處
    罰條例第二十一條之一規定，裁處汽車所有人及駕駛人各處新台幣四萬元以上八
    萬元以下罰鍰，並吊扣汽車牌照。然依據現行之道路交通管理處罰條例第二十一
    條之一規定，其中載明對於「違反第一項情形，並吊扣其汽車牌照三個月，又核
    對第一項所記載之情形「未領有駕駛執照駕車者」，惟經查本件之行為人洪顥璋
    為領有小客車汽車駕駛執照之人，應屬其中之第三項「領有小型車駕駛執照者」
    ，而第三項之裁罰並無吊扣之規定，故原處分恐有違誤。另查本件之違規乃因行
    為人洪顥璋與另一領有大貨車司機一同隨車返回工地，惟該司機駕駛員表示精神
    疲憊，行為人基於行車安全主動表示由其駕駛，且該司機並未詢問其是否領有大
    貨車駕照，故發生本件違規行為。又異議人目前公司所有之大貨車有三輛，公司
    聘任之具有大貨車駕駛人共有六員，編制內之駕駛人已足夠派遣，並無故意雇請
    小型車駕駛人擔任大貨車駕駛人之行為，故無此故意之必要。對於公司編制內之
    員工及駕駛個人行為，實非異議人所能掌控，又異議人對於公司司機之資格已善
    盡查證且聘請足夠派遣之駕駛人員於權利義務上當無可異議之處。綜上所述，異
    議人於本件上並無過失及督導不周之虞，請求撤銷原處分云云。
二、原處分機關略以：本案係國道公路警察局第七隊舉發受處分人甲○○○○限公司
    所有之車號７３１─ＱＲ號自大貨車於九十三年三月十九日十一時四十四分許，
    行經國道三號二二一點二公里處，因「允許無大貨車駕照之人駕駛其車輛（領有
    普通小型車駕照）」違規，受處分人於應到案日期提出陳述，該所於九十三年四
    月五日以中監違字第裁六○─Ｚ00000000號裁決書，裁處罰鍰新台幣四
    萬元整，並吊扣牌照三個月，逾期則依裁決書處罰主文規定裁處，於法並無不合
    等語。
三、原審法院裁定意旨以：(一)本件受處分人甲○○○○限公司之員工洪顥璋，僅領有
    小型車駕駛執照卻駕駛異議人所有之車號７３１─ＱＲ號自大貨車，於九十三年
    三月十九日十一時四十四分許，行經國道三號二二一點二公里處，為警查獲之事
    實，有經駕駛人洪顥璋簽名收受之舉發違反道路交通管理事件通知單一紙在卷足
    憑。雖異議人辯稱：違規行為人洪顥璋為領有小客車汽車駕駛執照之人，應屬道
    路交通管理處罰條例第二十一條之一第三項「領有小型車駕駛執照者」，而第三
    項之裁罰並無吊扣之規定且對於公司司機之資格已善盡查證且聘請足夠派遣之駕
    駛人員，本件為公司編制內之員工及駕駛個人行為，非公司所能掌控，並無過失
    及督導不周之虞云云，然本件違規行為人係違反道路交通管理處罰條例第二十一
    條之一第一項第三款「領有小型車駕駛執照者」之規定，異議人誤將此款規定誤
    認為該條例第三項而請求撤銷吊扣汽車牌照三個月部分，並無理由。另本條例對
    汽車駕駛人及汽車所有人併罰，係對聯結車、大客車、大貨車之所有人課以相當
    之注意之義務，縱因原領有大貨車之司機身體不適，仍應另請公司派遣其他領有
    大貨車駕駛執照之司機前往支援，怎能逕將車輛交由未領有大貨車駕照之人駕駛
    ，嚴重危害交通安全，足見異議人對公司司機、車輛之教育、督導管理顯有疏失
    ，未盡相當之注意義務，故異議人據此要求免罰，並無理由。從而，原處分機關
    據以援引上開規定，裁處受處分人罰鍰新台幣幣四萬元整並吊扣牌照三個月，並
    無不當。本件異議為無理由，應予駁回等語。
四、抗告意旨略以：洪顥璋及原駕駛司機皆為領有小型車及大貨車執照之人，對於交
    通法規知之甚詳，實非聲請人教育失當，惟查該二員對於上開情形，並未向公司
    報告，且車輛已赴外執行工務，聲請人實無法管制其個人行為，且違規罰單上所
    註記之事實為『允許無大貨車駕照之人駕駛其車輛』而查本件之違規事項，聲請
    人皆不知悉，顯然為該二員之私人行為，並無聲請人允許違規駕駛一節，又該二
    人皆為領有駕照之人，對於交通之規定顯然知悉，可能為當時判斷一時之權宜之
    計而犯錯，故原裁定表示聲請人有允許其違規駕駛之事，於法理不符，亦不符合
    道路交通處罰條例第二十一條之一但書條款，抗告人並無過失及監督不週情事云
    云。
五、惟按汽車駕駛人，領有小型車駕駛執照駕駛大客車、聯結車、大貨車者，汽車所
    有人及駕駛人各處新臺幣四萬元以上八萬元以下罰鍰，並吊扣牌照三個月，道路
    交通管理處罰條例第二十一條之一第一項第三款定有明文。復依違反道路交通管
    理事件統一裁罰標準表規定，違反道路交通管理處罰條例第二十一條之一第一項
    第三款者，汽車所有人及駕駛人各處罰鍰新臺幣四萬元整，汽車所有人並吊扣牌
    照三個月。又依上開條例第二十一條之一第三項固規定，汽車所有人如已善盡查
    証駕駛人駕駛執照資格之注意，或縱加以相當之注意而仍不免發生違規者，汽車
    所有人不受本條之處罰。而(一)本件大貨車駕駛人洪顥璋僅領有小型車駕駛執照，
    竟駕駛抗告人所有上開自大貨車，為警查獲，抗告人已符合上開道路交通管理處
    罰條例第二十一條之一第一項第三款之處罰規定，員警違規通知單亦援引上開條
    文規定據以處罰，尚無不合，雖違規通知單所載，抗告人指其不知悉員工洪顥璋
    駕駛該大貨車云云，縱為實在，亦不影響抗告人上開違規情事。(二)又駕駛人洪顥
    璋為抗告人公司員工，並未領有大貨車駕照，依抗告人抗告意旨所指，因同為公
    司員工原領有大貨車執照之司機精神疲憊，該大貨車司機並未詢問洪顥璋有無領
    有大貨車駕照，二人又未向公司報告，即將大貨車交由洪顥璋駕駛等情，縱為屬
    實，亦造成嚴重危害交通安全之問題，抗告人之員工，未經向抗告人公司報告處
    理請合格司機支援，竟擅自將大貨車交由洪顥璋駕駛，足見抗告人平日對於公司
    雇用之司機、車輛之管理及督導顯有疏失，其對於本件駕駛人資格自有未盡相當
    監督注意之義務，亦無依上開規定免為處罰之事由甚明，是本件抗告，並無理由
    ，應予駁回。
六、據上論結，應依刑事訴訟法第四百十二條，裁定如主文。
中      華      民      國      九十三  年      七      月      六      日
                                臺灣高等法院臺中分院刑事第十一庭
                                        審判長法  官  李  璋  鵬
                                              法  官  胡  森  田
                                              法  官  蕭  錦  鍾
右正本證明與原本無異。
不得再抗告。
                                              書記官  蘇  昭  文
中      華      民      國      九十三  年      七      月      七      日
                                                                        Ａ
